臺灣高等法院高雄分院刑事判決　　　　96年度交上易字第81號
上　訴　人　臺灣高雄地方法院檢察署檢察官
被　　　告　乙○○
上列上訴人因被告過失傷害案件，不服臺灣高雄地方法院96 年
度交易字第155 號中華民國96年5 月18日第一審判決（起訴案號
：臺灣高雄地方法院檢察署95年度調偵字第1220號），提起上訴
，本院依簡式審判程序，判決如下：
    主  文
原判決撤銷。
乙○○因過失傷害人，處有期徒刑月，減為有期徒刑壹月又拾
伍日，如易科罰金，以銀元參佰元即新臺幣玖佰元折算壹日。緩
刑貳年。
    事  實
一、乙○○未經合法取得普通小型車駕駛執照，仍於民國95年5
    月15日14時許，駕駛車牌號碼6K-9316 號自小客車，沿高雄
    市○○區○○路快車道由西向東方向行駛，途經該路廠邊路
    4 巷口以西20.1公尺處時，原應注意車前狀況，並保持行車
    安全間隔，以隨時採取必要之安全措施，而依當時天候晴、
    日間自然光線、路面乾燥無缺陷、無障礙物，又無不能注意
    之情事，竟疏未注意及此，致其所駕駛之汽車右側車身，擦
    撞甲○○○騎乘，沿飛機路同向行駛在右前方，車牌號碼NL
    7- 833號重機車之左後側車身，致甲○○○人車倒地，並受
    有左骨盆骨骨折之傷害。
二、案經甲○○○訴由高雄市政府警察局小港分局移送臺灣高雄
    地方法院檢察署檢察官偵查起訴。
    理  由
壹、程序方面：
    本件被告乙○○所犯係死刑、無期徒刑、最輕本刑為3 年以
    上有期徒刑以外之罪，其就被訴事實為有罪之陳述，經告知
    簡式審判程序之旨，並聽取公訴人及被告之意見後，進行簡
    式審判程序，合先敘明。
貳、實體方面：
一、上開犯罪事實，業據被告乙○○於原審及本院審理中坦承不
    諱，核與證人即告訴人甲○○○於偵查中證述明確，並有高
    雄市政府警察局製作道路交通事故現場圖、道路交通事故調
    查報告表（一）（二）、高雄市立小港醫院診斷證明書1 紙
    及現場照片附卷可查（警卷第7 頁；95年度偵字第13395 號
    卷第8 頁；95年度調偵字第1220號卷第3 至15頁），足徵被
    告之自白與事實相符。
二、按汽車行駛時，駕駛人應注意車前狀況及兩車併行之間隔，
    並隨時採取必要之安全措施。道路交通安全規則第94條3 項
    定有明文。本件車禍發生當時之天候晴朗、有日間自然光線
    、路面乾燥無缺陷、無道路障礙而無不能注意之情形，有前
    開照片及道路交通事故調查報告表可憑，按當時情形並無不
    能注意之情事，被告竟疏於注意車前狀況，致肇本件車禍使
    告訴人因而受傷，其就本件車禍之發生自有過失，又被告之
    過失行為與告訴人受傷間，有相當因果關係。是本件罪證明
    確，被告過失傷害犯行堪以認定。
三、論罪科刑部分：
  (一)按行為後法律有變更者，適用行為時之法律，但行為後之法
    律有利於行為人者，適用最有利於行為人之法律，刑法第2
    條第1 項定有明文。本件被告行為後，刑法及刑法施行法業
    於94年2 月2 日經總統以華總一義字第09400014901 號令修
    正公布，並於95年7 月1 日施行，參酌最高法院95年5 月23
    日刑事庭第8 次會議決議意旨，刑法第2 條第1 項之規定係
    規範行為後法律變更所生新舊法律比較適用之準據法，於刑
    法修正施行後，應適用刑法第2 條第1 項之規定，為「從舊
    從輕」之比較。另於比較時應就罪刑有關之共犯、未遂犯、
    想像競合犯、牽連犯、連續犯、結合犯，以及累犯加重、自
    首減輕暨其他法定加減原因（如身分加減）與加減比例等一
    切情形，本於統一性及整體性原則，綜其全部罪刑之結果而
    為比較。茲就本件刑法修正前後之相關條文比較如下：
  1.法定罰金刑部分：被告行為後，刑法第33條第5 款業於95年
    7 月1 日公佈施行規定：「罰金：新臺幣1 千元以上，以百
    元計算之。」，與修正前刑法同條款規定「罰金：1 元以上
    。」不同。比較新舊法結果，以新法並未較有利於行為人，
    依刑法第2 條第1 項前段之規定，本件關於刑法第284 條第
    1 項之法定刑罰金部分，自應適用行為時之法律即修正前刑
    法第33條第5 款規定決定其罰金部分之法定刑。
  2.法定貨幣單位部分：被告行為後，刑法施行法增訂第1 條之
    1 ，並規定：「中華民國94年1 月7 日刑法修正施行後，刑
    法分則編所定罰金之貨幣單位為新臺幣。94年1 月7 日刑法
    修正時，刑法分則編未修正之條文定有罰金者，自94年1 月
    7 日刑法修正施行後，就其所定數額提高為30倍，但72年6
    月26日至94年1 月7 日新增或修正之條文，就其所定數額提
    高為3 倍。」，是就現行刑法中，有關於罰金刑處罰之規定
    已有修正，惟經比較增訂之刑法施行法第1 條之1 與被告行
    為時之罰金罰鍰提高標準條例第1 條前段、現行法規所定貨
    幣單位折算新臺幣條例第2 條結果，二者規定適用之結果並
    無不同，則本件即依被告行為時之舊法即依罰金罰鍰提高標
    準條例第1 條前段為法條適用之依據。
  3.自首部分：被告行為後刑法第62條業於94年2 月2 日修正公
    佈，並自95年7 月1 日起施行；修正後刑法第62條規定「對
    於未發覺之罪自首而受裁判者，得減輕其刑。」，與修正前
    刑法第62規定「對未發覺之罪自首而受裁判者，減輕其刑。
    」不同。比較新舊法結果，新法並未較有利於行為人，故依
    刑法第2 條第1 項前段規定，自應適用行為時之法律即修正
    前刑法第62條規定，減輕其刑。
  4.易科罰金部分：被告於犯罪時即修正前刑法第41條第1 項前
    段規定：「犯最重本刑為5 年以下有期徒刑以下之刑之罪，
    而受6 個月以下有期徒刑或拘役之宣告，因身體、教育、職
    業、家庭之關係或其他正當事由，執行顯有困難者，得以1
    元以上3 元以下折算1 日，易科罰金。」，又其行為時之易
    科罰金折算標準，廢止前罰金罰鍰提高標準條例第2 條前段
    規定，就其原定數額提高為100 倍折算1 日，則本件被告行
    為時之易科罰金折算標準，應以銀元300 元折算1 日，經折
    算為新臺幣後，應以新臺幣900 元折算為1 日。惟95年7 月
    1 日修正公佈施行之刑法第41條第1 項前段則規定：「犯最
    重本刑為5 年以下有期徒刑以下之刑之罪，而受6 個月以下
    有期徒刑或拘役之宣告者，得以新臺幣1 千元、2 千元或3
    千元折算1 日，易科罰金。」比較修正前後之易科罰金折算
    標準，95年7 月1 日修正公佈施行後之規定，並未較有利於
    被告，則應依刑法第2 條第1 項前段，適用修正前刑法第41
    條第1 項前段規定定其折算標準。
  5.綜合上開新舊法比較之結果，顯然新法並非較有利與被告，
    依前揭刑法第2 條第1 項規定，本件即應適用行為時法即95
    年7 月1 日修正生效施行前之刑法規定。
  (二)核被告所為，係犯修正前刑法第284 條第1 項前段之過失傷
    害罪（起訴書誤載為刑法第284 條第2 項前段之業務過失傷
    害罪）。被告因無駕駛執照駕車，因而致人受傷，並依道路
    交通管理處罰條例第86條第1 項之規定加重其刑。被告對於
    未發覺之犯罪，主動向抵達處理事故之警員告知其係駕車肇
    事者，有交通事故談話紀錄表1 份在卷可查，堪認被告符合
    自首之要件，應依修正前刑法第62條前段規定減輕其刑，上
    開加重減輕併予先加後減。
四、原審據以論處被告罪刑，固非無見；惟查：被告行為後，中
    華民國96年罪犯減刑條例業經公布，於96年7 月16日施行，
    原審未及審酌，予以減刑，自有未洽。檢察官據告訴人請求
    提起上訴意旨略謂：被告過失情節重大，且於事後又拒不賠
    償告訴人，原審僅量處有期徒刑3 月，不無過輕等語，固無
    理由（詳後述），惟原判決既有上開可議之處，自應由本院
    將原判決撤銷改判。審酌被告過失程度尚非重大，告訴人所
    受傷害亦非嚴重，且被告於本院審理中業與告訴人達成和解
    ，賠償告訴人17萬5 千元，此有和解書1 紙附於本院卷可憑
    等一切情狀，量處如主文有期徒刑3 月。又被告所為本件犯
    行，犯罪時間係在96年4 月24日以前，所犯過失傷害罪，核
    與中華民國96年罪犯減刑條例第2 條第1 項第3 款之減刑條
    件相符，依法減為有期徒刑1 月又15日。
五、按「犯罪在新法施行前，新法施行後，緩刑之宣告，應適用
    新法第74條之規定」，最高法院95年第8 次刑事庭會議決議
    可資參照。被告未曾因故意犯罪而受有期徒刑以上刑之宣告
    ，有臺灣高等法院被告前案紀錄表1 份在卷可憑，其與告訴
    人達成和解，業如前述，可見悔意，經此偵審程序及刑之宣
    告，應知所警惕，諒無再犯之虞，本院因認對其所處之刑，
    以暫不執行為當，爰併依刑法第74條第1 項第1 款之規定宣
    告被告不附負擔之緩刑2 年，以勵自新。
據上論結，應依刑事訴訟法第369 條第1 項前段、第364 條、第
299 條第1 項前段、第273 條之1 第1 項，道路交通管理處罰條
例第86條第1 項，刑法第2 條第1 項前段、第74條第1 項第1 款
、修正前刑法第284 條第1 項前段、第62條前段、第41條第1 項
前段，罰金罰鍰提高標準條例第1 條前段、廢止前罰金罰鍰提高
標準條例第2 條，中華民國96年罪犯減刑條例第2 條第1 項第3
款、第7 條，判決如主文。
本案經檢察官王登榮到庭執行職務。
中　　華　　民　　國　　96　　年　　8 　　月　　28　　日
            刑事第六庭  審判長法  官  王憲義
                              法  官  張盛喜
                              法  官  李璧君
以上正本證明與原本無異。
不得上訴。
中　　華　　民　　國　　96　　年　　8 　　月　　29　　日
                              書記官  唐奇燕
附錄本件判決論罪科刑法條：
中華民國刑法第284 條
（過失傷害罪）
因過失傷害人者，處6 月以下有期徒刑、拘役或5 百元以下罰金
，致重傷者，處1 年以下有期徒刑、拘役或5 百元以下罰金。
從事業務之人，因業務上之過失傷害人者，處1 年以下有期徒刑
、拘役或1 千元以下罰金，致重傷者，處3 年以下有期徒刑、拘
役或2 千元以下罰金。
